【裁判字號】    95,交易,27
【裁判日期】    951130
【裁判案由】    過失重傷害
【裁判全文】
臺灣臺北地方法院刑事判決              95年度交易字第27號
公  訴  人  臺灣臺北地方法院檢察署檢察官
被      告  乙○○
上列被告因過失重傷害案件，經檢察官聲請以簡易判決處刑（九
十四年度偵字第一九七四五號），本院臺北簡易庭受理後（受理
案號為九十四年度北交簡字第二八三五號），認不宜以簡易判決
處刑，改依通常程序審理，本院判決如下：
    主  文
乙○○因過失傷害人，處有期徒刑月，如易科罰金，以銀元
佰元即新臺幣玖佰元折算壹日。
    事  實
一、乙○○於民國九十四年七月十九日上午十時許，駕駛車號Ｅ
    Ｍ－九二三八號自用小客車，沿臺北市萬華區○○○路○段
    由北往南方向行駛至長沙街口時，本應注意車前狀況以及後
    車應與前車之間保持隨時可以煞停之距離，並隨時採取必要
    之安全措施，且依當時情形，並無不能注意之情事，竟疏未
    注意車前狀況，亦未與前車保持隨時可以煞停之距離，致煞
    車不及，不慎撞擊同向前方由甲○○所騎乘車號ＬＧ八－九
    一九號重型機車之後車尾，甲○○即人車倒地，致甲○○因
    此受有頭部外傷、左側顱骨骨折、左側急性硬腦膜外血腫、
    右側急性硬腦膜下血腫、右側大腦顳葉血腫、癲癇（大發作
    ）及上消化道出血等傷害。上開事故發生時，適有員警在場
    指揮交通，旋前往現場處理，乙○○即向該員警承認肇事自
    首而接受裁判。
二、案經甲○○訴由臺北市政府警察局萬華分局移送臺灣臺北地
    方法院檢察署（下稱臺北地檢署）檢察官偵查後，聲請以簡
    易判決處刑，本院臺北簡易庭受理後，認不宜以簡易判決處
    刑，改依通常程序審理。
    理  由
一、證據之認定
  (一)上開事實一之部分，業據告訴人甲○○於警詢及檢察官偵查
    中指訴綦詳（臺北地檢署九十四年度偵字第一九七四五號卷
    第六、七頁及第四四、四五頁參照），並有道路交通事故現
    場圖、交通事故談話紀錄表、補充資料表及現場照片等件在
    卷可稽（同上偵查卷第二六頁至第三二頁參照），而告訴人
    甲○○確係因本件事故受有頭部外傷、左側顱骨骨折、左側
    急性硬腦膜外血腫、右側急性硬腦膜下血腫、右側大腦顳葉
    血腫、癲癇（大發作）及上消化道出血等傷害，亦有臺北市
    立聯合醫院和平院區於九十四年八月九日出具之診斷證明書
    及九十四年七月十九日出具之病危通知單各一份在卷足憑（
    同上偵查卷第九頁及第二一頁參照），是被告乙○○之行為
    與告訴人所受傷害間，自有相當因果關係，此情已足認定。
    且按汽車在同一車道行駛時，除擬超越前車外，後車與前車
    之間應保持隨時可以煞停之距離，而駕駛人應注意車前狀況
    ，隨時採取必要安全措施，道路交通安全規則第九十四條第
    一項、第三項定有明文。被告為考領駕照之駕駛人，對此自
    應知悉，而本件復無其於肇事時有不能注意之證據，足證被
    告疏未注意及此，確有過失行為，臺北市政府警察局交通警
    察大隊對於本件道路交通事故所為之初步分析研判及臺北市
    車輛行車事故鑑定委員會鑑定意見均同此見解，有臺北市政
    府警察局交通警察大隊所出具之道路交通事故初步分析研判
    表一紙及臺北市車輛行車事故鑑定委員會出具之鑑定意見書
    一份在卷可參（同上偵查卷第八頁及第四十、四一頁參照）
    。且被告亦對上開事實一之部分於本院九十五年十一月十四
    日審理時供承不諱（本院當日審判筆錄參照），是依1.告訴
    人甲○○之指述、2.道路交通事故現場圖、交通事故談話紀
    錄表、補充資料表、現場照片、3.臺北市立聯合醫院和平院
    區診斷證明書及病危通知單各一紙、4.臺北市政府警察局交
    通警察大隊道路交通事故初步分析研判表一紙及5.臺北市車
    輛行車事故鑑定委員會鑑定意見書一份等補強證據已足資擔
    保被告於本院審理中所為之上開任意性自白具有相當程度之
    真實性，而得確信被告前述自白之犯罪事實確屬真實，從而
    依刑事訴訟法第一百五十六條第一項及同條第二項規定，自
    得依被告前述自白及該補強證據認定被告確有為前述過失傷
    害之犯行。
  (二)公訴意旨雖認被告上開過失肇事之行為，導致告訴人因此受
    有癲癇之傷害，應已達重大不治或難治之重傷害程度等語。
    惟按，刑法第十條第四項第六款規定所稱之重傷，係指傷害
    重大且不能治療或難於治療而言，如傷害重大，而未達於不
    能治療或難於治療之程度，仍難以重傷論（最高法院五十四
    年度臺上字第一六九七號判例要旨參照）。查本件告訴人之
    癲癇大發作係本件車禍腦傷之後遺症，目前有服用抗癲癇藥
    物，沒有發作，但如果停藥是否會發作，不得而知，告訴人
    於九十五年一月二十三日回診時已無右側肢體輕癱症狀，告
    訴人右側顱骨缺損是因為手術造成，在九十四年十月十八日
    做完顱骨成形術後已經治癒，又告訴人目前並無失智情形，
    有臺北市立聯合醫院和平院區九十五年四月三日北市醫和字
    第０九五三一三０三三００號函檢送病歷資料及九十五年八
    月三十日北市醫事字第０九五三三八一二五００號函各一份
    附於本院卷可證。經本院再次向該院函詢：告訴人之癲癇情
    形是否已達於難治之「頑固性癲癇」？及是否服用藥物即可
    完全控制癲癇之發作？等事項，該院於九十五年八月十四日
    函覆：告訴人之癲癇僅用一種藥物（Ｖａｌｐｒｏｉｃ  ａ
    ｃｉｄ）即可控制，並不符合「頑固性癲癇」之程度等語，
    有該院北市醫事字第０九五三三四六０五００號函一紙附於
    本院卷可證，則本件告訴人雖因車禍造成癲癇之後遺症，然
    該癲癇仍可用藥物有效控制發作，且未達於難治之「頑固性
    癲癇」之程度，故告訴人因本件車禍所受之傷害顯難認已達
    刑法上重傷之程度。
  (三)綜上所述，本件事證明確，被告上開過失傷害之犯行堪以認
    定。
二、論罪科刑之法律適用
  (一)按行為後法律有變更者，適用行為時之法律，但行為後之法
    律有利於行為人者，適用最有利於行為人之法律，刑法第二
    條第一項定有明文，被告行為後，如附表所示關於本件被告
    論罪科刑所應適用之刑法條文，業於九十四年二月二日修正
    公布，且依刑法施行法第十條之一規定，於九十五年七月一
    日生效施行，經如附表所示個別比較新舊法及依最高法院二
    十四年上字第四六三四號判例就罪刑有關之一切情形綜其全
    部之結果而為比較後，仍以適用九十五年七月一日修正施行
    前如附表所示關於被告論罪科刑所應適用之刑法條文規定較
    有利於行為人，是依前開說明，自應適用九十五年七月一日
    修正施行前如附表所示關於被告論罪科刑所應適用之刑法條
    文規定處斷。
  (二)核被告乙○○所為，係犯修正前刑法第二百八十四條第一項
    前段之過失傷害罪。又被告於肇事後，俟員警前往現場處理
    時，被告在場並承認為肇事者，有臺北市○○○○○道路交
    通事故肇事人自首情形紀錄表一紙在卷足憑，係對於未發覺
    之犯罪，表示願接受裁判之意，依修正前刑法第六十二條前
    段自首之規定，減輕其刑。
  (三)爰審酌被告犯罪之手段、所生危害，及犯罪迄今仍未能與告
    訴人達成和解，惟尚能坦承犯行、知所悔悟等一切情狀，量
    處如主文所示之刑。又被告行為時之易科罰金折算標準，修
    正前罰金罰鍰提高標準條例第二條前段（現已刪除）規定，
    就其原定數額提高為一百倍折算一日，則被告行為時之易科
    罰金折算標準，應以銀元三百元折算一日，經折算為新臺幣
    後，應以新臺幣九百元折算為一日。惟九十五年七月一日修
    正施行之刑法第四十一條第一項前段則規定：「犯最重本刑
    為五年以下有期徒刑以下之刑之罪，而受六個月以下有期徒
    刑或拘役之宣告者，得以新臺幣一千元、二千元或三千元折
    算一日，易科罰金。」，比較修正前後之易科罰金折算標準
    ，以九十五年七月一日修正公布施行前之規定，較有利於被
    告，亦應適用修正前刑法第四十一條第一項前段規定，定其
    易科罰金之折算標準。
據上論斷，應依刑事訴訟法第四百五十二條、第二百九十九條第
一項前段，刑法第二條第一項，修正前刑法第二百八十四條第一
項前段、第四十一條第一項前段、第六十二條前段，罰金罰鍰提
高標準條例第一條前段，修正前罰金罰鍰提高標準條例第二條，
現行法規所定貨幣單位折算新臺幣條例第二條，判決如主文。
本案經檢察官郭瑜芳到庭執行職務。
中    華    民    國    95    年    11    月    30    日
                  刑事第九庭審判長法  官  蘇素娥
                                  法  官  葉珊谷
                                  法  官  林怡秀
本件正本證明與原本無異。
如不服本判決，應於判決送達後十日內，向本院提出上訴狀。
                                  書記官  林義盛
中    華    民    國    95    年    11    月    30    日
附表
┌────────┬────────┬────────┬────────┐
│規定名稱        │修正前規定      │修正後規定      │新舊法個別比較結│
│                │                │                │論與理由        │
├────────┼────────┼────────┼────────┤
│刑法第二百八十四│法定刑中罰金數額│依刑法施行法第一│適用舊法（仍依罰│
│條第一項（論罪科│以銀元計算。    │之一條規定，法定│金罰鍰提高標準條│
│刑法條）        │提高法定刑中罰金│刑中罰金數額改以│例第一條規定提高│
│                │數額二倍至十倍。│新臺幣計算。    │法定刑中罰金數額│
│                │                │提高法定刑中罰金│十倍）          │
│                │                │數額至三十倍。  │新法並無較有利於│
│                │                │                │被告（況倘於個案│
│                │                │                │中宣告罰金刑時，│
│                │                │                │依修正前刑法第三│
│                │                │                │十三條第五款規定│
│                │                │                │，罰金最低額可為│
│                │                │                │銀元一元（即新臺│
│                │                │                │幣三元），然依修│
│                │                │                │正後刑法第三十三│
│                │                │                │條第五款規定，罰│
│                │                │                │金最低額則為新臺│
│                │                │                │幣一千元，此時修│
│                │                │                │正後之規定顯較不│
│                │                │                │利於被告）。    │
├────────┼────────┼────────┼────────┤
│刑法第六十二條  │對於未發覺之罪自│對於未發覺之罪自│適用舊法        │
│自首            │首而受裁判者，減│首而受裁判者，得│舊法時自首為必減│
│                │輕其刑。但有特別│減輕其刑。但有特│輕其刑，新法則改│
│                │規定者，依其規定│別規定者，依其規│為得減輕其刑，新│
│                │                │定              │法較不利於被告。│
├────────┴────────┴────────┴────────┤
│結論：就罪刑有關之一切情形，綜其全部之結果而為比較後，應一律適用舊法。│
└───────────────────────────────────┘
附錄本案論罪科刑法條全文：
中華民國刑法第二百八十四條
因過失傷害人者，處六月以下有期徒刑、拘役或五百元以下罰金
，致重傷者，處一年以下有期徒刑、拘役或五百元以下罰金。
從事業務之人，因業務上之過失傷害人者，處一年以下有期徒刑
、拘役或一千元以下罰金，致重傷者，處三年以下有期徒刑、拘
役或二千元以下罰金。


司法院資訊處製作；財團法人民間司法改革基金會備份。
